【裁判字號】    97,上訴,234
【裁判日期】    970222
【裁判案由】    違反毒品危害防制條例
【裁判全文】
臺灣高等法院高雄分院刑事判決         97年度上訴字第234號
上  訴  人
即  被  告  甲○○
                    （另案於臺灣臺南監獄執行中，暫寄押於
                      臺灣高雄監獄第二監獄）
上列上訴人因違反毒品危害防制條例案件，不服臺灣屏東地方法
院96年度訴字第1224號中華民國96年11月30日第一審判決（起訴
案號：臺灣屏東地方法院檢察署96年度毒偵字第1634號），提起
上訴，本院依簡式審判程序判決如下：
    主  文
原判決關於民國96年1月15日施用第一級毒品，民國96年4月30日
施用第一、二級毒品暨定執行刑部分，均撤銷。
甲○○施用第一級毒品，累犯，處有期徒刑拾月，減為有期徒刑
伍月。又施用第一級毒品，累犯，處有期徒刑拾月。又施用第二
級毒品，累犯，處有期徒刑陸月。
其他上訴駁回。
上開撤銷改判部分所處之刑，與上訴駁回民國96年1月15日施用
第二級毒品部分所處有期徒刑拾月，減為有期徒刑伍月，扣案之
甲基安非他命參包（毛重共計壹點貳公克）沒收銷燬。應執行有
期徒刑壹年拾月，扣案之甲基安非他命參包（毛重共計壹點貳公
克）沒收銷燬。
    事  實
一、甲○○前因施用毒品，經臺灣屏東地方法院以89年度毒聲字
    第2575號裁定強制戒治，嗣以90年度毒聲字第1241號裁定停
    止戒治，至民國91年2 月14日強制戒治期間屆滿未經撤銷停
    止戒治視為執行完畢。復於上開強制戒治執行完畢5 年內之
    92年8月28日及93年1 月7日再因施用毒品，經臺灣屏東地方
    法院以92年度訴字第646號判處應執行有期徒刑1 年6月確定
    ，並於94年6 月20日縮刑期滿執行完畢。詎其仍未戒除施用
    毒品之惡習，分別基於施用第一級毒品海洛因及第二級毒品
    甲基安非他命之犯意，而為下列施用毒品之行為：
  (一)於96年1 月15日17時55分許，在屏東縣潮州鎮中山公園廁所
    內，以將甲基安非他命置於玻璃球內點火燒烤吸食煙氣之方
    式，施用第二級毒品甲基安非他命1 次；於同日18時許，在
    上址，以將海洛因粉末摻水置入針筒後注射靜脈血管之方式
    ，施用第一級毒品海洛因1次。嗣於96年1 月16日4時23分許
    ，在屏東縣潮州鎮○○路132 號好店家超商內，甲○○因形
    跡可疑為警盤查，經其同意後在其夾克口袋內查扣其所有之
    第二級毒品甲基安非他命3包（毛重共計1.2公克），甲○○
    接受警察調查時，在警方尚未發覺其犯有上開施用第一級毒
    品犯行前，即主動坦承上開犯行，而願接受裁判。
  (二)於96年4 月30日20時許，在屏東縣潮州鎮○○里○○路友人
    住處，分別以上開方式，施用第一級毒品海洛因及第二級毒
    品甲基安非他命各1次。嗣於96年5月1 日19時40分許，在上
    址友人住處，甲○○因竊盜通緝案件為警緝獲，在警方尚未
    發覺其犯有上開施用第一、二級毒品犯行前，即主動坦承上
    開犯行，而願接受裁判。
二、案經屏東縣警察局潮州分局報請臺灣屏東地方法院檢察署檢
    察官偵查起訴。
    理  由
壹、程序方面
    本件上訴人即被告甲○○（下稱被告）所犯係死刑、無期徒
    刑、最輕本刑為3 年以上有期徒刑以外之罪，其於審理程序
    中就被訴事實為有罪之陳述，經審判長告知簡式審判程序之
    旨，並聽取公訴人及被告之意見後，本院合議庭認為適宜進
    行簡式審判程序，合先敘明。
貳、實體方面
一、訊據被告對於上揭犯罪事實均坦承不諱，復查：
  (一)經警於查獲被告當日所採之尿液送驗結果，均係呈嗎啡及甲
    基安非他命陽性反應，此有屏東縣警察局潮州分局毒品案件
    受檢人尿液採證編號姓名對照表2 份、台灣檢驗科技股份有
    限公司96年2月1日編號KＺ000000000000號濫用藥物尿液檢驗
    報告、正修科技大學超微量研究科技中心96年5 月17日編號
    R00-0000-000號檢驗報告各1份在卷可稽。
  (二)扣案之毒品確屬第二級毒品甲基安非他命無訛，此有屏東縣
    警察局潮州分局毒品類初步檢驗結果報告表1 份附卷可憑。
  (三)按修正毒品危害防制條例就施用毒品者，祇於「初犯」及「
    5年後再犯 」2 種情形，有其追訴條件之限制，即須於初犯
    經觀察、勒戒或強制戒治釋放後，5 年內均無施用毒品之行
    為，始能認其前所實施之觀察、勒戒或強制戒治已足遮斷毒
    癮，而得於5 年後再犯時，再予適用初犯之規定，重行觀察
    、勒戒等程序。倘5 年內已經再犯，被依法追訴處罰，縱其
    第3次（或第3次以上）施用毒品之時間在初犯釋放5 年以後
    ，即與「5年後再犯」之情形有別，且因已於「 5年內再犯」
    ，顯見其再犯率甚高，原實施觀察、勒戒或強制戒治，已無
    法收其實效，而無5 年戒斷期之存在，自無再經觀察、勒戒
    及強制戒治之必要，應由檢察官逕行起訴（最高法院95年度
    台非字第59號、第65號判決意旨、95年度第7 次刑事庭會議
    決議意旨參照）。查被告前因施用毒品，經臺灣屏東地方法
    院以89年度毒聲字第2575號裁定強制戒治，嗣以90年度毒聲
    字第1241號裁定停止戒治，至91年2 月14日強制戒治期間屆
    滿未經撤銷停止戒治視為執行完畢，復於上開強制戒治執行
    完畢5年內之92年8月28日及93年1月7日再因施用毒品，經臺
    灣屏東地方法院以92年度訴字第646號判處應執行有期徒刑1
    年6月確定，並於94年6月20日縮刑期滿執行完畢等事實，有
    臺灣高等法院被告前案紀錄表、臺灣高等法院在監在押全國
    紀錄表及臺灣屏東地方法院92年度訴字第646號刑事判決各1
    份在卷可按。則被告於前案經強制戒治執行完畢後，於5年
    內已經再犯，並經依法追訴處罰，雖被告本案96年4 月30日
    施用第一、二級毒品之時間在初犯釋放 5年後，惟被告既已
    先於「5年內再犯 」，顯見其再犯率甚高，原實施觀察、勒
    戒、強制戒治均已無法收其實效，而無5 年戒斷期之存在，
    參諸前揭最高法院判決及決議意旨，自無再經觀察、勒戒及
    強制戒治之必要，而應由檢察官逕行起訴，並由法院依法論
    科。
  (四)綜上所述，被告上開任意性之自白經查既與事實相符，自得
    採為論科之依據，事證明確，其施用第一、二級毒品之犯行
    均堪認定。
二、查海洛因及甲基安非他命分屬毒品危害防制條例第2條第2項
    第1款所規定之第一級毒品及同條項第2款所規定之第二級毒
    品，核被告先後分別施用第一級毒品海洛因及第二級毒品甲
    基安非他命之行為，係犯毒品危害防制條例第10條第1 項施
    用第一級毒品罪及同條第2 項施用第二級毒品罪。被告持有
    毒品，復進而施用，其持有毒品之低度行為，為施用毒品之
    高度行為所吸收，均不另論罪。按「依刑法第56條修正理由
    之說明，謂『對繼續犯同一罪名之罪者，均適用連續犯之規
    定論處，不無鼓勵犯罪之嫌，亦使國家刑罰權之行使發生不
    合理之現象。』『基於連續犯原為數罪之本質及刑罰公平原
    則之考量，爰刪除有關連續犯之規定』等語，即係將本應各
    自獨立評價之數罪，回歸本來就應賦予複數法律效果之原貌
    。因此，就刑法修正施行後多次施用毒品之犯行，採一罪一
    罰，始符合立法本旨」（最高法院96年度第9 次刑事庭會議
    決議參照）。查被告係於96年1 月15日17時55分許、同日18
    時許、同年4 月30日20時許，分別施用第一級毒品海洛因及
    第二級毒品甲基安非他命各1 次，足認被告主觀上並非出於
    一個決意，客觀上各行為間，又無密切接近關係，依一般社
    會通念，並參照最高法院上開刑事庭會議決議意旨，認被告
    上開犯行，不應評價為集合犯一罪，而應一罪一罰，方合於
    刑罰公平原則。又刑法第56條連續犯之規定，業於94年1 月
    7日修正公布刪除，並於95年7 月1日施行，本案被告施用第
    一級毒品海洛因及第二級毒品甲基安非他命之犯行，既均在
    上開刑法第56條刪除之後，則各行為之間亦無從成立連續犯
    關係。職是，被告所犯上開4 罪間，犯意各別，行為互殊，
    罪名不同，應予分論併罰。又被告於96年1 月15日18時許施
    用第一級毒品海洛因犯行，及同年4 月30日20時許分別施用
    第一級毒品海洛因及第二級毒品甲基安非他命之犯行，均係
    警方尚未發覺前，即主動向承辦警員坦承有上開犯行，而願
    接受裁判之事實，有警詢筆錄附卷可參，堪認符合自首要件
    ，爰就上開3 次施用毒品犯行，均依刑法第62條前段之規定
    減輕其刑。又被告曾因如事實欄所示施用毒品犯行，經臺灣
    屏東地方法院判決如事實欄所示罪刑確定，於94年6月20 日
    縮刑期滿執行完畢等事實，有臺灣高等法院被告前案紀錄表
    在卷可稽，是其5年以內故意再犯本案有期徒刑以上之4罪，
    均為累犯，爰均依刑法第47條第1項規定加重其刑。被告96
    年1月15日施用第一級毒品犯行，及同年4月30日施用第一、
    二級毒品犯行部分，同時有加重及減輕之事由，爰依法先加
    重後減輕之。
三、原審以被告96年1 月15日施用第二級毒品甲基安非他命，罪
    證明確，並構成累犯，因而依毒品危害防制條例第10條第2
    項、刑法第47條第1 項規定，審酌被告施用毒品行為本質上
    係屬自我戕害行為，反社會性之程度應屬較低，惟施用毒品
    不僅足以戕害其個人身心，且極易滋生其他犯罪，惡化治安
    甚重，嚴重損及公益，且被告前屢經觀察勒戒、強制戒治，
    竟再為本件施用毒品犯行，顯見其不思悔改，自制力亦顯不
    佳，另被告先前業因施用毒品經法院判處應執行有期徒刑1
    年6 月確定等一切情狀，而量處有期徒刑10月，被告此部分
    之犯罪時間係在96年4 月24日以前，符合中華民國96年罪犯
    減刑條例第2條第1 項第3款所定減刑條件，爰依法減其宣告
    刑二分之一；復說明扣案之第二級毒品甲基安非他命3包（
    毛重共計1.2公克），為毒品危害防制條例第2條第2項第2款
    所示之第二級毒品，屬違禁物，應依毒品危害防制條例第18
    條第1 項前段規定沒收銷燬，包裝毒品之空包裝袋，因其上
    之甲基安非他命已沾附於包裝袋上而難以分離，亦應視為毒
    品，依同條例第18條第1 項前段之規定宣告沒收銷燬，至鑑
    驗耗損之毒品因已滅失，自無庸宣告沒收銷燬。經核原判決
    此部分認事用法均無違誤，量刑亦稱允當，被告上訴意旨認
    原判決此部分未與本案其他施用毒品犯行併論以集合犯及量
    刑過重，而指摘原判決此部分不當，為無理由，應予駁回。
四、原審據以論處被告96年1月15日施用第一級毒品，及同年4月
    30日施用第一、二級毒品之罪刑，固非無見。惟查，被告96
    年1月15日施用第一級毒品犯行，及同年4月30日施用第一、
    二級毒品犯行，均係警方尚未發覺前，即主動向承辦警員坦
    承有上開犯行，而願接受裁判，符合自首要件，均應依刑法
    第62條前段之規定減輕其刑；原判決就被告此部分3 次施用
    毒品犯行，未認定自首，並依刑法第62條前段之規定減輕其
    刑，尚有未合。被告上訴意旨認原判決此部分未論以集合犯
    及量刑過重，而指摘原判決此部分不當，固無理由，惟原判
    決既有前揭可議之處，自應由本院將原判決此部分暨定執行
    刑部分均撤銷改判。審酌被告前因施用毒品經觀察勒戒、強
    制戒治及有期徒刑執行完畢，猶不思戒除毒癮，顯見其並無
    堅定戒癮之意志，惟念其施用毒品僅係自戕行為，並未危害
    他人，及其犯後坦承犯行、態度尚稱良好等一切情狀，爰分
    別量處如主文第2 項所示之刑。又被告96年1 月15日施用第
    一級毒品之犯罪時間係在96年4 月24日以前，所犯為中華民
    國96年罪犯減刑條例第3 條以外之罪，依前開減刑條例第2
    條第1 項第3 款、第7 條規定，應減其宣告刑二分之一，並
    就主文第2 項所示之刑與上訴駁回部分定其應執行刑如主文
    第4 項所示。
據上論結，應依刑事訴訟法第369 條第1 項前段、第364 條、第
299條第1項前段、第368條，毒品危害防制條例第10條第1項、第
2項，刑法第11條前段、第47條第1項、第62條前段、第51條第5
款，中華民國96年罪犯減刑條例第2條第1項第3款、第7條，判決
如主文。
本案經檢察官林應華到庭執行職務。
中    華    民    國    97    年    2    月    22    日
                  刑事第七庭    審判長法  官 莊飛宗
                                      法  官 李嘉興
                                      法  官 孫啟強
以上正本證明與原本無異。
施用第一級毒品部分如不服本判決應於收受本判決後10日內向本
院提出上訴書狀，其未敘述上訴理由者，並得於提起上訴後10日
內向本院補提理由書狀（均須按他造當事人之人數附繕本）「切
勿逕送上級法院」。
施用第二級毒品部分不得上訴。
中    華    民    國    97    年    2    月    22    日
                                      書記官 黃富美
附錄本判決論罪科刑法條：
毒品危害防制條例第10條：
施用第一級毒品者，處6 月以上5 年以下有期徒刑。
施用第二級毒品者，處3 年以下有期徒刑。


司法院資訊處製作；財團法人民間司法改革基金會備份。
